【裁判字號】    98,聲,382
【裁判日期】    980420
【裁判案由】    返還提存物
【裁判全文】
臺灣桃園地方法院民事裁定               98年度聲字第382號
聲  請  人  乙○○
相  對  人  甲○○
            丁○○
            戊○○
            己○○
            丙○○
上列當事人間聲請返還提存物事件，本院裁定如下：
    主  文
本院九十六年度存字第二○二五號擔保提存事件聲請人所提存之
新臺幣壹拾貳萬元，就相對人丁○○部分，准予返還。
    理  由
一、按返還擔保金，依民事訴訟法第106 條準用第104 條之規定
    ，須符合：(一)應供擔保之原因消滅者。(二)供擔保人證明
    受擔保利益人同意返還者。(三)訴訟終結後，供擔保人證明
    已定二十日以上之期間，催告受擔保利益人行使權利而未行
    使者，或法院依供擔保人之聲請，通知受擔保利益人於一定
    期間內行使權利並向法院為行使權利之證明而未證明者之要
    件，法院始得裁定返還擔保金。所謂應供擔保原因消滅，係
    擔保債務人因假扣押所受之損害，故必待無損害發生，或債
    權人本案勝訴確定，或就所生之損害已經賠償時，始得謂應
    供擔保之原因消滅（最高法院53年度臺抗字第279 號判例意
    旨參照）。至所謂訴訟終結，在因假扣押或假處分所供擔保
    之情形，因該擔保係為保障受擔保利益人因不當假扣押或假
    處分所受損害而設，倘執行法院已依假扣押或假處分裁定實
    施假扣押或假處分之執行，則在供擔保人撤回假扣押或假處
    分之執行前，受擔保利益人所受損害仍可能繼續發生，損害
    額既未確定，自無強令其行使權利之理。故在假扣押或假處
    分所供之擔保，供擔保人依民事訴訟法第106 條準用同法第
    104 條第1 項第3 款規定，聲請以裁定命返還其擔保金之場
    合，必待供擔保人已撤回假扣押或假處分之執行，始得謂與
    民事訴訟法第104 條第1 項第3 款所定之「訴訟終結」相當
    ，而得依該條款行使定期催告之權利。
二、本件聲請意旨略以：聲請人關於本院96年度存字第2025號提
    供擔保在案，提供擔保之擔保金新台幣（下同）120,000 元
    ，惟聲請人應供擔保之原因消滅，且相對人並無主張行使任
    何相關之權益，因此可認可相對人同意領取該筆擔保金，為
    此，爰請鈞院准許聲請人取回擔保金等語。
三、經查，聲請人於辦理上開提存後，僅聲請假扣押強制執行相
    對人丁○○、薛安垣、丙○○之財產，並未聲請假扣押執行
    相對人甲○○，戊○○、己○○之財產，而丁○○、丙○○
    部分之執行業經撤回執行，亦據本院依職權調取本院96年度
    執全字第1748號卷宗核閱無訛。惟丙○○部分係經第三人異
    議自始即屬未執行狀態，則依前開提存法之規定，聲請人欲
    請求相對人甲○○，戊○○、己○○、丙○○等四人返還提
    存物，僅須提出本院發給之「未執行證明書」即得聲請返還
    提存物，無庸再由本院裁定命返還提存物。另聲請人與相對
    人甲○○、己○○部分有調解筆錄同意返還提存物約定，但
    調解筆錄部分並無優先「未執行證明書」之效力。從而，聲
    請人本件返還擔保金之聲請甲○○，戊○○、己○○、丙○○部分，於法自有未合，應予駁回；另丁○○部分之執行業
    經撤回執行，並以存證信函催告相對人於函到20日內行使權
    利，其送達住址亦與戶籍謄本住址一致，於此部分自應認前
    述催告程序合法，應屬合法，爰裁定如主文。
中    華    民    國    98    年    4     月    20    日
                  民事第三庭    法  官  陳清怡
以上正本係照原本作成
如對本裁定抗告須於裁定送達後10日內向本院提出抗告狀，並應
繳納抗告裁判費新台幣1,000 元。
中    華    民    國    98    年    4     月    20    日
                                書記官  劉璟佳


司法院資訊處製作；財團法人民間司法改革基金會備份。
